臺北高等行政法院判決
　　　　　　　　　　　　　　　　　　　95年度訴字第3775號
　　　　　　　　　　　　　　　.
原　　　告　甲○○
被　　　告　銓敘部
代　表　人　乙○○部長）住同.
訴訟代理人　丙○○
　　　　　　丁○○
上列當事人間因優惠存款事件，原告不服公務人員保障暨培訓委
員會中華民國95年8 月22日95公審決字第0273號復審決定，提起
行政訴訟。本院判決如下：
    主  文
原告之訴駁回。
訴訟費用由原告負擔。
　　事  實
一、事實概要：緣原告係臺北市政府捷運工程局（下稱臺北捷運
    局）北區工程處正工程司，其民國（下同）95年8 月1 日自
    願退休（職）案，前經被告以95年6 月1 日部退一字第0952
    655241號函，核定退休等級為薦派第8 職等年功薪6 級630
    薪點，並採其新制施行前任職年資19年4 個月（核定年資19
    年）及新制施行後任職年資11年1 個月（核定年資11年5 個
    月），分別核給其月退休金79% 及23% ，並於同函說明三、
    備註(四)敘明：原告非屬依行政院訂定之全國軍公教員工待遇
    支給要點（下稱待遇支給要點）之公務人員俸額標準表（下
    稱俸額標準表）支（俸）薪之公務人員，其所領取之公保養
    老給付，依規定不得辦理優惠存款（指依退休公務人員公保
    養老給付金額優惠存款要點《下稱公保優存要點》辦理優惠
    存款）及於同函所送之公務人員月退休金證書附註欄載明核
    定給與公保養老給付金額不得辦理優惠存款在案。原告不服
    上開退休核定函備註欄加註不得辦理優惠存款之處分，提起
    復審，遭決定駁回，遂提起本件行政訴訟。
二、兩造聲明：
  (一)原告聲明：
    1.復審決定及原處分均撤銷。
    2.被告應作成准予原告就新制施行前之公保年資所計給之養
      老給付得辦理優惠存款之處分。
  (二)被告聲明：駁回原告之訴。
三、兩造之爭點：
　(一)原告主張之理由：
    1.本件相同案件前經本院90年度訴字第6137號判決有理，最
      高行政法院以93年度判字第78號判定廢棄，該案已提請大
      法官解釋，本件請求中止訴訟，合先敘明。
    2.公保優存要點如能以84年7 月1 日公務人員新退休制度實
      施前，實際在任俸額標準表支薪機關的年資之養老給付辦
      理優惠存款，才是最合情合理的適當做法：
      (1)依公保優存要點第2 點第2 款之規定執行，會變動新退
        休制度的84年7 月1 日實施之時間基準，辦理退休之「
        最後」時間應隨個人退休時日之不定而變動，如95年8
        月1 日辦理退休，「最後」之詞代表的時日運用就牴觸
        到制度的基準時點。舊制退休給付金與優惠存款在84年
        7 月1 日實施後之任意時日辦理退休核發給付都不應改
        變，才符合建制旨意。換言之，公務人員新退休制度於
        84年7 月1 日實施，此分界時點，舊制的退休養老給付
        與優惠存款於日後退休時均可結算確定，不再變動與增
        減，以求斷源之旨意；公保優存要點第2 點第2 款破壞
        了本意，以最後在職之機關須適用行政院訂定之待遇支
        給要點之俸額標準表支薪為辦理優惠存款之的必要條件
        ，使退休給付不能確定，因人員與機關在退休前是變數
        。
      (2)又公務人員在職期間，服務機關與公務人員任職既有變
        化，於88年7 月3 日發布新規定是對機關改制給予合理
        的修正，對人員變動產生的問題沒有解決，人員調動已
        產生不公平、不合理的事實已明顯存在，訴訟不斷是不
        爭的事實，主管機關之權責應要主動改革修正，以達成
        政府改革求新的施政目標及公務人員的服務規定。
      (3)然公保優存要點經被告數次修正，部份因改制而符合條
        件之機關已經修正，為何未將人員調動因素納入考量，
        以致問題存在，產生不斷的爭議與訴訟事件，以「行政
        保留」的理念擴張解釋，相對侵害到人民的權益，如能
        按照實情計算，以84年7 月1 日公務人員新退休制度實
        施前，實際在任俸額標準表支薪機關的年資之養老給付
        辦理優惠存款，是最合情合理的適當做法，然主管機關
        執意行事，無視當事者的權益損害。
    3.被告95年7 月6 日部退一字第0952667378號函復第2 項說
      明，引用司法院釋字第443 、485 、542 號解釋，經查該
      等解釋與本件公保養老給付優惠存款事件並無絲毫關聯，
      主管機關如此輕視案件，不顧人民權益、輕率不負責的論
      案答辯，實無法認同與接受。
    4.原告於67年6 月20日至78年3 月10日任職於行政院輔導委
      員會榮民工程事業管理處（下稱榮工處），該處為依俸額
      標準表支薪的機關，此為事實不容被抹殺。在榮工處服務
      之年資給付的公保養老給付應得辦理優惠存款。相同案件
      經本院90年度訴字第6137號判決，對優惠存款事宜獲得判
      定有理在案。優惠存款屬政策性福利及行政措施，本旨以
      公務人員待遇類型不同在職所得多寡加以衡平考量，照顧
      所得偏低的公務人員，原告在榮工處服務之時期位於優惠
      存款之列，理應獲得退休福利照顧與保障，不該排除在外
      。
    5.又優惠存款要點是政府的福利政策措施，求整體公益衡平
      原則與兼顧退休公務人員之實質權益保障為建制旨意，而
      實施執行確不能符合建制本意，如公務人員服務公職期間
      有數十年，任職期中難免會變動服務機關，以最後在職機
      關俸額標準表支薪為優惠存款認定基準，會造成不公平與
      不合理之現象。如任職在俸額標準表支薪的機關30年之人
      員，於退休前調至非俸額標準表支薪的機關，則不能辦理
      優惠存款，反之，30年在非俸額標準表的機關支薪者，於
      退休前調至俸額標準表支薪的機關辦理退休，便可辦理優
      惠存款。如此，考量公平、合理的建制旨意與衡平原則在
      哪裡？又如某員在85年6 月30日調至非俸額標準表支薪之
      機關任職，以前都在俸額標準表支薪之機關服務，於95年
      底辦理退休，依「優惠存款要點」作業辦理優惠存款，違
      反事實之執行結果不能接受，服務的資歷是事實的紀錄不
      得改變，福利政策措施是這樣嗎？道理何在？
  (二)被告主張之理由：
    1.原告主張本件相同案件前經本院90年度訴字第6137號判決
      有理，最高行政法院93年度判字第78號判定廢棄，該案已
      提請大法官解釋，本件請求中止訴訟一節：
      (1)查原告所提本院90年度訴字第6137號判決案例一節，查
        該案業經最高行政院法院以93年度判字第78號判決廢棄
        （即肯認被告之主張）在案；另本院92年度訴字第4810
        號判決案例，業經被告上訴後，案經最高行政法院以95
        年度判字第514 號判決原判決廢棄（即肯認被告之主張
        ）。上開2 案中，最高行政法院所以肯認被告之主張，
        主要係考量退休公務人員退休金優惠存款制度之建立，
        係基於早期公務人員每月待遇微薄，且其支領之1 次退
        休金係以其最後在職之月俸額及本人實物代金為基數之
        內涵，造成退休實質所得偏低，為照顧退休人員生活，
        立法院乃決議由被告邀有關機關研商訂定發布退休公務
        人員退休金優惠存款辦法（現修正為退休公務人員1 次
        退休金優惠存款辦法）據以辦理；退休公務人員公保養
        老給付優惠存款制度，亦係基於以上因素及軍保退伍給
        付已得辦理優惠存款之考量，由被告訂定公保優存要點
        據以辦理；其間優惠存款超額利息所需經費均經退休金
        支給機關編列預算支應，亦經立法機關審查通過，已成
        為具形式意義之法律。準此，優惠存款既為政策性補助
        措施，於政府預算有限之情況下，主管機關自得本其權
        責加以審酌得適用之對象與範圍，是以將原判決廢棄。
      (2)有關原告主張上開本院90年度訴字第6137號判決案已提
        請大法官解釋，爰請求中止本件訴訟一節，查行政訴訟
        法第5 節有關訴訟程序之停止，從177 條至185 條及第
        186 條準用民事訴訟各條，均無原告所稱該案已提請大
        法官解釋即需停止訴訟之規定，併予敘明。
    2.關於公保優存要點訂定之立法意旨及修正重點如次：
      (1)查公保優存要點於63年12月訂定發布時，第1 點即明定
        ，養老給付金額辦理優惠存款之範圍，以依公務人員退
        休法核准退休之人員，並依行政院公布之「待遇支給要
        點」所訂之俸額標準表支薪者為限。嗣於84年11月18日
        修正發布之公保優存要點第2 點第1 項規定：「依本要
        點辦理優惠存款，須合於下列各款條件：(一)依公務人員
        退休法辦理退休。(二)最後在職之機關係適用行政院訂定
        之全國軍公教員工待遇支給要點之公務人員俸額標準表
        支薪。(三)依中華民國84年7 月1 日公務人員退休法修正
        施行前之公務人員保險年資，所核發之養老給付。」，
        上述規定之第(一)、(二)款除係維持歷年公保養老給付辦理
        優惠存款之2 項基本條件外，鑑於公務人員於退撫新制
        實施後之年資核給之退休給與已大幅提高，故以84年7
        月1 日為準，增列第(三)款之規定，俾採斷源措施逐步取
        消退休公務人員公保養老給付優惠存款制度。
      (2)嗣因有關機關迭以「本機關或所屬機關改制為行政機關
        ；或原為支領單一薪給待遇之機關，現已改支一般行政
        機關待遇，已符合依全國軍公教員工待遇支給要點之公
        務人員俸額標準表支薪」為由，建議同意其所屬人員所
        具84年7 月1 日公務人員退撫新制施行前之任職年資，
        於依公務人員退休法辦理退休時，所計給之公保養老給
        付得辦理優惠存款。被告爰基於司法院釋字第443 號、
        485 號及542 號解釋意旨，並配合國家經濟發展及公務
        人員待遇調整情形，邀集相關機關研議後，於88年7 月
        3 日修正發布公保優存要點，增列第2 點第2 項規定以
        ：「如因機關改制或待遇類型變更始符合前項規定之機
        關，其人員於中華民國84年6 月30日以前曾任符合併計
        公務人員退休之年資，未曾領取待遇差額、退休金差額
        或未支領單一薪給、中美基金、實施用人費率或未實施
        用人費率事業機構待遇者，其參加公保期間所計給之公
        保養老給付得辦理優惠存款。」，換言之，部分因改制
        而符合條件之機關，其所屬人員於退撫新制實施前之保
        險年資，必須按其各期間之待遇類型分別論究，屬於符
        合依待遇支給要點支薪之年資所核給之公保養老給付，
        得辦理優惠存款；至於退休時其最後在職機關仍非適用
        待遇支給要點支薪者，其所領之公保養老給付因不符上
        述要點所定條件，仍不得辦理優惠存款。上開意旨於公
        保優存要點歷次修正迄今，該規定之精神及就退休人員
        最後服務機關待遇類型之基本條件，均維持未變。
    3.本件原告最後在職之機關為臺北捷運局，係適用未實施用
      人費率交通事業機構待遇，其所領公保養老給付自無法依
      上開要點規定辦理優惠存款，故被告95年6 月1 日部退三
      字第0952655241號函備註及月退休金證書附註：原告公保
      養老給付金額不得辦理優惠存款，於法並無違誤。
    4.有關原告主張其67年6 月20日至78年3 月10日任職於榮工
      處之公保年資所核給之養老給付金額，應得辦理優惠存款
      一節，查原告退休時係於臺北捷運局，而該局因屬未實施
      用人費率之交通事業機構，依公保優存要點規定，其所領
      公保養老給付本即不得辦理優惠存款，是其所為主張應屬
      於法無據。至於原告所提本院90年度訴字第6137號判決案
      例，經查該案業經最高行政院法院以93年度判字第78號判
      決廢棄在案，併予敘明。
　　理  由
一、查退休公務人員公保養老給付金額得否適用優惠儲存，法律
    並無明文規定，被告為求各類公務人員間之權益衡平，於63
    年11月1 日起退休公務人員公保養老給付金額比照軍人保險
    之退伍給付，得連同1 次退休金辦理優惠存款，嗣於同年12
    月17日訂定發布公保優存要點，以作為辦理上述退休公務人
    員公保養老給付金額優惠存款之依據。是以，退休公務人員
    公保養老給付優惠存款，係政府早期為照顧一般公教人員退
    休生活而建立之政策性福利措施，並非公教人員保險之法定
    給付項目。又優惠存款要點之訂定，係屬被告之權責，其超
    額利息亦由退休金支給機關編列預算支付，並非由保險費負
    擔，故該要點之適用對象，係被告依制度之本旨，於符合整
    體公益衡平原則，並兼顧退休公務人員之實質權益保障，就
    不同待遇類型人員之退休與在職所得多寡加以斟酌後所為規
    定，既未逾越權限，亦與公務人員退休法暨施行細則、公務
    人員保險法暨施行細則並未牴觸。
二、茲依公保優存要點第2 點第1 項規定：「依本要點辦理優惠
    存款，須合於下列各款條件：(一)依公務人員退休法辦理退休
    。(二)最後在職之機關係適用行政院訂定之全國軍公教員工待
    遇支給要點之公務人員俸額標準表支薪。(三)依中華民國84年
    7 月1 日公務人員退休法修正施行前之公務人員保險年資，
    所核發之養老給付。」是以，退休公務人員除須依公務人員
    退休法辦理退休外，並須其最後在職機關係適用待遇支給要
    點之俸額標準表支薪，且依84年7 月1 日公務人員退休法修
    正施行前之公務人員保險年資所核發之公保養老給付，始得
    依該要點辦理優惠存款。
三、本件事實概要已如前述，有相關原處分卷可稽，堪予認定。
    原告不服，循序提起行政訴訟，主張：優惠存款屬政策性福
    利及行政措施，本旨以公務人員待遇類型不同、在職所得多
    寡加以衡平考量，照顧所得偏低的公務人員，原告原在榮工
    處服務，即屬得以辦理優存之機關，該時期之年資所計算之
    養老給付自應獲得退休福利照顧與保障；優惠存款要點以最
    後任職機關之薪俸種類作為得否辦理優惠存款之依據，會造
    成不公平與不合理之現象，如任職在俸額標準表支薪的機關
    30年之人員，於退休前調至非俸額標準表支薪的機關，則不
    能辦理優惠存款，反之，30年在非俸額標準表的機關支薪者
    ，於退休前調至俸額標準表支薪的機關辦理退休，便可辦理
    優惠存款，其不公平顯然可見云云。
四、經查，原告係臺北捷運局北區工程處正工程司，其自願退休
    案經被告以95年6 月1 日部退一字第0952655241號函核定自
    95年8 月1 日退休生效，並以其最後在職之機關，係適用未
    實施用人費率交通事業機構待遇，並非適用待遇支給要點之
    俸額標準表支薪，核與公保優存要點第2 點第1 項規定之條
    件不合，而於同函說明三、備註(四)註記略以，原告非屬依行
    政院訂定之待遇支給要點之俸額標準表支俸（薪）之公務人
    員，依規定不得辦理優惠存款。並於公務人員月退休金證書
    附註欄加註：新制施行前公保年資所計給之養老給付，依規
    定不得辦理優惠存款。揆諸首揭說明，核其認事用法，洵無
    不合。
五、至原告指稱優惠存款以最後在職機關俸額標準表支薪為認定
    基準，實不公平云云。經查，上開優惠存款制度，係政府早
    期為照顧一般公教人員退休生活而建立之政策性福利措施，
    並非公教人員保險之法定給付項目，其超額利息亦由退休金
    支給機關編列預算支付，並非由保險費負擔。優惠存款既為
    政策性補助措施，於政府預算有限之情況下，主管機關自得
    本其權責加以審酌得適用之對象與範圍，以期有限之資源發
    揮最大之效益。基於上開優惠存款要點之訂定，係屬被告之
    職權，於審酌政府財力負擔及各類公務人員待遇類型等因素
    ，考量整體公益衡平原則，並兼顧退休公務人員之實質權益
    保障，於政府補助性支出之資源有限情況下，以退休公務人
    員最後在職機關係適用行政院訂定之全國軍公教員工待遇支
    給要點之公務人員俸額標準表支薪為其要件，亦即就上開優
    惠存款制度之對象與範圍為必要及限定性之分配，難謂與憲
    法第7 條之平等原則相牴觸。是以，本件原告最後在職之機
    關為臺北捷運局，係適用未實施用人費率交通事業機構待遇
    ，其所領公保養老給付自無法依上開要點規定辦理優惠存款
    ，故被告95年6 月1 日部退三字第0952655241號函備註及月
    退休金證書附註：原告公保養老給付金額不得辦理優惠存款
    ，於法並無違誤。
六、本件事證已明，原告以與本件具有相同之爭點之另案經聲請
    大法官解釋中，請求停止本件訴訟程序，本院認尚無必要，
    併予敘明。
七、綜上所述，本件被告所為原處分，並無不合。訴願決定予以
    維持，亦無不當。原告訴請判如其聲明，為無理由，應予駁
    回。
據上論結，本件原告之訴為無理由，爰依行政訴訟法第98條第3
項前段，判決如主文。
中  　華  　民  　國　   96　  年  　6    月　  28    日
                         第四庭審判長法  官　侯  東  昇
                                     法  官　陳  秀  
                                   　法  官　李　玉　卿
上為正本係照原本作成。
如不服本判決，應於送達後20日內，向本院提出上訴狀並表明上
訴理由，如於本判決宣示後送達前提起上訴者，應於判決送達後
20日內補提上訴理由書（須按他造人數附繕本）。
中　　華　　民　　國　　 96　　年    6　　月　  28    日
           　　　　　　　　　　　　　書記官  楊  怡  芳
